臺北高等行政法院判決　　　　　　　　　　　　　　　九十三年度簡字第三三七號
　　原　　　告　大東海文化事業有限公司
　　代　表　人　甲○○
　　被　　　告　財政部臺灣省北區國稅局
　　代　表　人　許虞哲（局長）
　　訴訟代理人　乙○○
右當事人間因營業稅事件，原告不服財政部中華民國九十二年六月十一日台財訴字第
○九二○○○七六六七號訴願決定，提起行政訴訟。本院判決如左：
　　主  文
訴願及原處分（含復查決定）關於罰鍰超過新台幣伍萬貳仟陸佰元部分均撤銷。
原告其餘之訴駁回。
訴訟費用由原告負擔。
　　事  實
甲、事實概要：
    緣原處分機關查獲原告於民國（以下同）九十年四月份銷售書籍接受客戶以信用
    卡消費，計新臺幣 (下同)三六八、八00元（含稅），未依照行為時營業稅法第
    三十二條規定開立統一發票，亦未依同法第三十五條規定申報銷售額，且違章行
    為發生日起至調查基準日以前即九十年三－四月期營業稅期末累積留抵稅額已為
    零，致短漏營業稅一七、五六二元，經審理違章成立，乃核定補徵營業稅一七、
    五六二元，並按所漏稅額處五倍之罰鍰計八七、八00元。原告不服，申請復查，
    未獲變更，提起訴願，亦遭決定駁回，遂向本院提起本件行政訴訟。並自九十二
    年一月一日起，由被告承受新竹市稅捐稽徵處有關營業稅業務。
乙、兩造聲明：
　一、原告聲明：訴願決定、復查決定及原處分均撤銷。
　二、被告聲明：罰鍰超過五二、六○○元部分均撤銷，原告其餘之訴駁回。
丙、兩造之爭點：本件原告是否有漏開統一發票且未申報銷售額？
原告主張：
一、查原告於九十年銷售書籍，計三十六萬八千八百元，業依規定開立統一發票。此
    有統一發票為證。此外，原告亦已依規定申報銷售額，並無漏報營業稅之情形。
    被告指摘原告有此漏報行為，洵屬誤會。
二、至於民國九十年四月七日原告所漏開金額一千元統一發票及同年四月八日原告所
    漏開金額八千五百元統一發票，以及同年四月二十四日原告所漏開金額三萬七千
    四百元統一發票，原告均於九十一年六月三十日自動補繳營業稅二千二百三十三
    元完竣，並無影響政府之稅收。
三、原告除因新進職員一時疏失，漏開前述統一發票，原告業已自動補繳稅款二千二
    百三十三元外（詳見原告九十年三月至四月信用卡請款資料查核清冊即明）。其
    餘並無短漏營業稅之情形。然被告未分別釐清事實，遽爾和稀泥地認定原告短漏
    營業稅一萬七千五百六十二元，顯與實情不符。
四、原告僅因新進員工不規定，一時疏失，而漏開總共金額不過四萬六千九百元之統
    一發票，且事後原告業已自動補繳應繳之稅額，惟被告新竹市稅捐稽徵處仍因而
    科處原告八萬七千八百元之罰鍰，不但在計算上有錯誤，而且處罰過當，幾近苛
    刻，試無法令原告接受。
五、末查同一筆刷卡收入，在營業稅法上並無規定不得據此開立數張統一發票。被告
    祇因原告就同一筆收入，分別開立數張統一發票之故，即不認定原告所開立之數
    張統一發票，係屬於同一筆收入所分別簽開。而遽指原告短漏報該筆收入之營業
    稅，並加以處罰，殊欠公允，且乏法令依據。
被告主張：
壹、本件補徵營業稅及罰鍰行政訴訟案件之被告機關原為新竹市稅捐稽徵處，基於營
    業稅自九十二年一月一日起由國稅局自行稽徵，改由本局概括承受，合先陳明。
貳、補徵營業稅部分：
一、按「在中華民國境內銷售貨物或勞務及進口貨物，均應依本法規定課徵營業稅。
    」、「營業人銷售貨物或勞務，應依本法營業人開立銷售憑證時限表規定之時限
    ，開立統一發票交付買受人。」、「營業人除本法另有規定外，不論有無銷售額
    ，應以每二月為一期，於次期開始十五日內，填具規定格式之申報書，檢附退抵
    稅款及其他有關文件，向主管稽徵機關申報銷售額、應納或溢付營業稅額。其有
    應納稅額者，應先向公庫繳納後，檢同繳納收據一併申報。」及「營業人有左列
    情形之一者，主管稽徵機關得依照查得之資料，核定其銷售額及應納稅額並補徵
    之：一、．．四、短報、漏報銷售額者。」分別為營業稅法第一條、第三十二條
    第一項前段、第三十五條第一項、第四十三條第一項第四款所明定，次按「四、
    營業人銷售貨物或勞務與持用簽帳卡之買受人者，應於開立統一發票時，於發票
    備註欄載明簽帳卡號碼。．．」復為統一發票使用辦法第九條第一項第四款所規
    定。
二、本件新竹市稅捐稽徵處查獲原告於九十年四月份銷售書籍接受客戶以信用卡消費
    ，計三六八、八○○元，未依規定開立統一發票及申報銷售額，且違章行為發生
    日起至調查基準日以前即九十年三－四月期營業稅期末累積留抵稅額已為零，致
    短漏營業稅一七、五六二元，經審理違章成立，乃核定補徵營業稅一七、五六二
    元。原告不服，以其於九十一年六月三十日已自動補報九十年四月七日、四月八
    日及四月二十四日所漏開之銷售收入計四六、九○○元，並已補繳所漏稅款二、
    二三三元，故九十年三至四月銷售書籍計三六八、八○○元，皆已依規定開立統
    一發票，且已依規定報繳，並無短漏報之情事發生等由，申經新竹市稅捐稽徵處
    復查決定以，(一)、卷查本件原告於該處九十一年七月十一日發文調帳查核時，
    所提示之發票存根聯備註欄均未記載簽帳卡號碼，而原告於申請復查及訴願時所
    出具之發票影本，其備註欄皆有載明簽帳卡號碼，顯然原告為配合刷卡資料而於
    申請復查時始於發票存根聯備註欄記載簽帳卡號碼；又其雖主張同一筆刷卡，係
    開立為數張發票，惟查同一筆刷卡所開立之數張發票序號並無連續性，難謂無以
    數張發票拼湊以實其說，另查字軌ＦＮ00000000至ＦＮ0000000
    0等六張發票，調帳查核時之開立日期為九十年四月十一日，申請復查及訴願時
    之開立日期為九十年四月十日，字軌ＦＮ00000000調帳查核時之開立日
    期為九十年四月十七日，申請復查及訴願時之開立日期為九十年四月十六日，有
    臨訟補證之嫌；至其中兩筆刷卡【四月十七日卡號：000000000000000刷卡金額
    三、○○○元及四月二十日卡號：00 000000000000刷卡金額五、○○○元】，
    雖上開兩筆發票開立金額與刷卡金額相符，然查其九十年四月份所開立之發票金
    額重複性甚高，其中三、○○○元共計二十張，五、○○○元共計三十三張，難
    脫以金額相同發票抵充之嫌；且查原告九十年四月份更正後營業稅申報書所申報
    之二聯式發票銷售額共計四○六、二○○元，與九十年四月份信用卡請款資料四
    ○六、二○○元相符，完全無現金交易，亦與一般市場交易習慣明顯不符，有悖
    常理，則其主張皆已依規定開立發票，實不足採據。（二）、次查本案經依信用
    卡請款資料查核清冊查得原告九十年四月刷卡請款金額計四○六、二○○元，扣
    除原告於九十一年七月一日補申報九十年四月二十四日刷卡銷售額三七、四○○
    元，核算原告漏開發票共計三六八、八○○元，至原告主張於九十一年六月三十
    日補報繳九十年四月七日漏開一、○○○元及四月八日漏開八、五○○元銷售額
    乙節，按原告於九十一年七月一日係以九十年有三筆信用卡交易【漏開發票】為
    由向新竹市稅捐稽徵處申請補報繳，並非因【短開發票】而補報繳，而本件之查
    核依據上開信用卡請款資料並未有四月七日一、○○○元及四月八日八、五○○
    元之刷卡資料，則其主張核不足採為由，駁回其復查之申請；提起訴願，亦遭財
    政部駁回。茲原告猶執陳前詞爭執，自難謂有理由。
參、罰鍰部分：
一、按「納稅義務人有左列情形之一者，除追繳稅款外，按所漏稅額處以一倍至十倍
    罰鍰，並得停止其營業：一、．．三、短報或漏報銷售額者。」為營業稅法第五
    十一條第三款所明定。「三、短報或漏報銷售額者……銷貨時未依法開立發票，
    且於申報當期銷售額時亦未列入申報，按所漏稅額處五倍罰鍰；但於裁罰處分核
    定前已補報補繳稅款及以書面承認違章事實者，處三倍罰鍰。」為財政部八十六
    年八月十六日台財稅第八六一九一二二八○號函發布『稅務違章案件裁罰金額或
    倍數參考表』所明定。
二、本件新竹市稅捐稽徵處查獲原告於九十年四月份銷售書籍接受客戶以信用卡消費
    ，計三六八、八○○元，未依規定開立統一發票及申報銷售額，且違章行為發生
    日起至調查基準日以前即九十年三－四月期營業稅期末累積留抵稅額已為零，致
    短漏營業稅一七、五六二元，違章事證，業如前述，新竹市稅捐稽徵處除補徵營
    業稅外，並按所漏稅額處五倍之罰鍰計八七、八○○元，經核並無不妥。
三、惟查財政部九十三年三月二十九日台財稅第0000000000號令發布稅務
    違章案件裁罰金額或倍數參考表規定：「．．短漏報銷售額者．．二、銷貨時未
    依法開立發票，且於申報當期銷售額時亦未列入申報，按所漏稅額處三倍罰鍰。
    」；次按「納稅義務人違反本法或稅法之規定，適用裁處時之法律。但裁處前之
    法律有利於納稅義務人者，適用最有利於納稅義務人之法律。」、「八十五年七
    月三十日修正公佈之稅捐稽徵法第四十八條之三規定『納稅義務人違反本法或稅
    法之規定，適用裁處時之法律。但裁處前之法律有利於納稅義務人者，適用最有
    利於納稅義務人之法律』，上開法條所稱之『裁處』，依修正理由說明，包括訴
    願、再訴願及行政訴訟之決定或判決。準此稅捐稽徵法第四十八條之三修正公佈
    生效時仍在復查、訴願、再訴願及行政訴訟中，尚未裁罰確定之案件均有該條之
    適用。」分別為稅捐稽徵法第四十八條之三函所明定及財政部八十五年八月二日
    台財稅第八五一九一二四八七號函所釋示。本案屬裁罰尚未確定案件，自有前開
    『從新從輕』處罰原則之適用，惟訴願人於裁罰處分核定並未補報補繳稅款及以
    書面承認違章事實，是爰依財政部九十三年三月二十九日修正後「稅務違章案件
    金額或倍數參考表」之規定，改按所漏稅額處三倍罰鍰，即原按所漏稅額處五倍
    之罰鍰八七、八○○元，應予變更為五二、六○○元（17,592元×3倍=52,686元
    ，計至百元止）。綜上論述：原處分及所為復查、訴願決定，除裁處罰鍰變更為
    五二、六○○元外，並無違誤。
　　理  由
一、按「在中華民國境內銷售貨物或勞務及進口貨物，均應依本法規定課徵營業稅。
    」、「營業人銷售貨物或勞務，應依本法營業人開立銷售憑證時限表規定之時限
    ，開立統一發票交付買受人。」、「營業人除本法另有規定外，不論有無銷售額
    ，應以每二月為一期，於次期開始十五日內，填具規定格式之申報書，檢附退抵
    稅款及其他有關文件，向主管稽徵機關申報銷售額、應納或溢付營業稅額。其有
    應納稅額者，應先向公庫繳納後，檢同繳納收據一併申報。」及「營業人有左列
    情形之一者，主管稽徵機關得依照查得之資料，核定其銷售額及應納稅額並補徵
    之：一、．．四、短報、漏報銷售額者。」分別為營業稅法第一條、第三十二條
    第一項前段、第三十五條第一項、第四十三條第一項第四款所明定，次按「四、
    營業人銷售貨物或勞務與持用簽帳卡之買受人者，應於開立統一發票時，於發票
    備註欄載明簽帳卡號碼。．．」復為統一發票使用辦法第九條第一項第四款所規
    定。再按「納稅義務人有左列情形之一者，除追繳稅款外，按所漏稅額處以一倍
    至十倍罰鍰，並得停止其營業：一、．．三、短報或漏報銷售額者。」為營業稅
    法第五十一條第三款所明定。「三、短報或漏報銷售額者．．銷貨時未依法開立
    發票，且於申報當期銷售額時亦未列入申報，按所漏稅額處三倍罰鍰；但於裁罰
    處分核定前已補報補繳稅款及以書面或於談話筆（紀）錄中承認違章事實者，處
    二倍罰鍰。」為財政部九十三年三月二十九日台財稅字第0000000000
    號令發布『稅務違章案件裁罰金額或倍數參考表』所明定。
二、本件原處分機關查獲原告於九十年四月份銷售書籍接受客戶以信用卡消費，計三
    六八、八00元。(含稅)，未依照營業稅法第三十二條規定開立統一發票，亦未依
    同法第三十五條規定申報銷售額，且違章行為發生日起至調查基準日以前即九十
    年三－四月期營業稅期末累積留抵稅額已為零，致短漏營業稅一七、五六二元，
    經審理違章成立，乃核定補徵營業稅一七、五六二元，並按所漏稅額處五倍之罰
    鍰計八七、八00元。原告不服，主張如事實欄所載。本案所需審究者為本件原告
    是否有漏開統一發票且未申報銷售額？
三、經查本件原告於新竹市稅捐稽徵處九十一年七月十一日發文調帳查核時，所提示
    之發票存根聯備註欄均未記載簽帳卡號碼，而原告於申請復查及訴願時所出具之
    發票影本，其備註欄皆有載明簽帳卡號碼，顯然原告為配合刷卡資料而於申請復
    查時始於發票存根聯備註欄記載簽帳卡號碼；又原告雖主張同一筆刷卡，係開立
    為數張發票云云。惟查其所提出之同一筆刷卡所開立之數張發票序號並無連續性
    ，其主張與一般經驗法則不符，無可採信；另查字軌ＦＮ00000000至Ｆ
    Ｎ00000000等六張發票，調帳查核時之開立日期為九十年四月十一日，
    申請復查及訴願時之開立日期為九十年四月十日；字軌ＦＮ00000000調
    帳查核時之開立日期為九十年四月十七日，申請復查及訴願時之開立日期為九十
    年四月十六日，並不相同，有臨訟補證之嫌；至其中兩筆刷卡（四月十七日卡號
    ：000000000000000刷卡金額三、○○○元及四月二十日卡號：00 000000000000
    刷卡金額五、○○○元），雖上開兩筆發票開立金額與刷卡金額相符，然查其九
    十年四月份所開立之發票金額重複性甚高，其中三、○○○元共計二十張，五、
    ○○○元共計三十三張，自難脫以金額相同發票抵充之嫌；再查原告九十年四月
    份更正後營業稅申報書所申報之二聯式發票銷售額共計四○六、二○○元，與九
    十年四月份信用卡請款資料四○六、二○○元相符，竟完全無現金交易，亦與一
    般書店交易經驗明顯不符，有悖常理，是則原告主張均已依規定開立發票一節，
    實不足採據。次查本案經依信用卡請款資料查核清冊查得原告九十年四月刷卡請
    款金額計四○六、二○○元，扣除原告於九十一年七月一日補申報九十年四月二
    十四日刷卡銷售額三七、四○○元，核算原告漏開發票共計三六八、八○○元。
    另原告主張於九十一年六月三十日補報繳九十年四月七日漏開一、○○○元及四
    月八日漏開八、五○○元銷售額乙節，按原告於九十一年七月一日係以九十年有
    三筆信用卡交易（漏開發票）為由向新竹市稅捐稽徵處申請補報繳，並非因（短
    開發票）而補報繳，而本件之查核依據上開信用卡請款資料並未有四月七日一、
    ○○○元及四月八日八、五○○元之刷卡資料，則其此部分之主張亦不足採。
四、從而，原核定補徵營業稅一七、五六二元，並按所漏稅額處五倍之罰鍰計八七、
    八○○元，揆諸上揭法條規定，本無不合；惟依財政部九十三年三月二十九日台
    財字第0000000000號令頒修正之「稅務違章案件裁罰金額或倍數參考
    表」規定違反加值型及非加值型營業稅法第五十一條第三款，有關營業人短報或
    漏報銷售額者．．銷貨時未依法開立發票，且於申報當期銷售額時亦未列入申報
    ，按所漏稅額處三倍罰鍰」，按稅捐稽徵法第四十八條之三規定：「納稅義務人
    違反本法或稅法之規定，適用裁處時之法律。但裁處前之法律有利於納稅義務人
    者，適用最有利於納稅義務人之法律。」上開法條所稱之「裁處」，依修正理由
    說明，包括訴願、再訴願及行政訴訟之決定及判決。次按同法第四十九條規定：
    「滯納金、利息、滯報金、怠報金、短估金及罰鍰等，除本法另有規定者外，準
    用本法有關稅捐之規定。但第六條關於稅捐優先及第三十八條，關於加計利息之
    規定，對於罰鍰不在準用之列。」，本件應屬上開稅捐稽徵法第四十九條規定得
    準用同法有關稅捐規定之一種，且同法既非另有排除準用之規定，本件復無該條
    但書規定之情形，自得依該條規定準用同法第四十八條之三，於相關法律有變更
    時，適用最有利當事人之法律。本案原告銷貨時未依法開立發票，且於申報當期
    銷售額時亦未列入申報，被告依上述新頒稅務違章案件裁罰金額或倍數參考表規
    定，具狀認諾請求將原處罰鍰超過三倍部分由本院予以撤銷，該認諾之事項本屬
    被告裁量權之範圍，爰將訴願決定及原處分關於罰鍰部分超過五二、六○○元部
    分均撤銷，原告其餘之訴為無理由，訴願決定予以維持，亦無不合，原告該部分
    起訴意旨為無理由，應予駁回。又本件為簡易案件事證明確，爰不經言詞辯論終
    結，逕為判決。
據上論結，本件原告之訴為部分有理由，部分無理由，爰依行政訴訟法第二百三十六
條、第一百零四條，民事訴訟法第七十九條前段，判決如主文。
中　　　華　　　民　　　國　　九十三　　年　　　八　　　月　　 三十 　　日
                            臺北高等行政法院第五庭
                                                    法官  黃清光
右為正本係照原本作成。
本件以訴訟事件所涉及之法律見解具有原則性者為限，始得於本判決送達後二十日內
向本院提出上訴狀並表明上訴理由，如已於本判決宣示後送達前提起上訴者，應於判
決送達後二十日內補具上訴理由（均按他造人數附繕本），且經最高行政法院許可後
方得上訴。
中　　　華　　　民　　　國　　九十三　　年　　　八　　　月　　 三十 　　日
            　　　　　　　　　　　　　　    　    書記官  楊子鋒
